最高法院刑事判決　　　　　　　　　　　　　　　八十六年度台上字第三五二六號
　　上訴人　台灣高等法院台南分院檢察署檢察官
　　被　告　甲○○
右上訴人因被告違反槍彈藥刀械管制條例案件，不服台灣高等法院台南分院中華民
國八十五年五月二十九日第二審更審判決（八十五年度上更(一)字第一四八號，起訴案
號：台灣雲林地方法院檢察署八十三年度偵字第三二三三號) ，提起上訴，本院判決
如左：
    主  文
上訴駁回。
    理  由
一、無故持有手槍部分：
按刑事訴訟法第三百七十七條規定，上訴於第三審法院，非以判決違背法令為理由，
不得為之。是提起第三審上訴，應以原判決違背法令為理由，係屬法定要件。如果上
訴理由狀並未依據卷內訴訟資料，具體指摘原判決不適用何種法則或如何適用不當，
或所指摘原判決違法情事，顯與法律規定得為第三審上訴理由之違法情形，不相適合
時，均應認其上訴為違背法律上之程式，予以駁回。本件上訴意旨略稱：(一)涉案槍枝
雖未扣案，但自槍枝脫落之彈匣，經送請內政部警政署刑事警察局鑑定結果，係半自
動手槍用之彈匣，應可「推定」該槍枝為半自動手槍，原判決竟以無槍枝扣案，即認
定被告不成立犯罪，且未說明不予採納上開鑑定報告之理由，有判決不依證據法則及
理由不備之違法。(二)原判決認定林子惠拾獲彈匣之時間為民國八十三年七月十六日晚
上十時二十分，然林子惠於警訊時係供稱於該日晚上十時撿到彈匣，原審認定事實已
與卷證資料不符，又林子惠於被告離開現場後始拾獲彈匣，再參諸證人王文利、王林
阿秀之證述，被告確曾攜帶槍枝，則彈匣應是被告所持槍枝脫落無疑，原判決忽略上
開事實，有違背證據法則之違法。(三)前次發回意旨已指明，王寶元及王文利曾指稱被
告持槍枝朝王寶元扣板機，因無子彈未擊發，則被告有無殺人犯意？或意圖供犯罪之
用而持有手槍？原審未予查明，亦有應於審判期日調查之證據而未予調查之違法云云
。
惟查原判決維持第一審諭知被告甲○○無罪之判決，已詳細說明其得心證之理由。而
(一)認定事實，與證據取捨，乃事實審法院之職權，苟其證據之取捨及事實之認定，並
不違背經驗法則與論理法則，即不容任意指為違法而執為上訴第三審之理由。又認定
犯罪事實所憑之證據，雖不以直接證據為限，間接證據亦包括在內；然而無論直接或
間接證據，其為訴訟上之證明，須於通常一般之人均不致有所懷疑，而得確信其為真
實之程度，始得據為有罪之認定，倘其證明尚未到達此一程度，而有合理之懷疑存在
時，事實審法院復已就其心證上理由予以闡述，敘明其如何無從為有罪之確信，因而
為無罪之判決，尚不得任意指為違法 (本院七十六年臺上字第四九八六號判例參照)
。原判決以被告於警訊時及偵審中始終否認持有手槍；而證人王文利、王林阿秀 (夫
婦) 雖供稱曾看見被告跳越茶桌時，槍枝不慎掉落，然證人王文利等為何未發現彈匣
亦掉落？如果真有其事，被告又何以不將彈匣撿回？況並無證人王文利等所指稱之槍
枝扣案，則王文利等所稱掉落者，究竟為何物？已屬不明，自不得僅憑其目測即認定
被告持有手槍，更遑論是否具有殺傷力，又林子惠拾獲彈匣時，距發生爭執之時間已
有半小時之久，被告早已離開，也無從證明該彈匣是被告所遺留，因而諭知被告無罪
之判決，已詳細說明其得心證之理由，從形式上觀察，並無認定事實不依證據或有何
採證違背證據法則等違法情形存在，自不容任意指為違法而執為上訴第三審之理由。
(二)犯罪事實應依證據認定之，無證據不得「推定」其犯罪事實，刑事訴訟法第一百五
十四條定有明文。上訴意旨以扣案之彈匣，經送請內政部警政署刑事警察局鑑定結果
，係半自動手槍用之彈匣，認應可「推定」被告持有半自動手槍云云，核與證據法則
有違，自非適法之上訴第三審理由。(三)被告與王寶元發生糾紛之時間為八十三年七月
十六日晚上九時五十分，糾紛完畢後被告即離去。證人王文利已供稱：被告離開後十
分鐘，警察方到達現場 (見原審第九八三號卷第三十六頁) ，林子惠復供稱：伊到達
時，警察已在現場 (見第一審卷第三十五頁背面) ，從而林子惠不可能於同晚十時在
現場拾獲彈匣，況林子惠於偵查中係供稱於八十三年七月十六日晚上十時二十分拾獲
彈匣 (見偵查卷第十一頁背面) 。原判決認定林子惠於當晚十時二十分拾獲彈匣，距
離發生糾紛之時間已有半小時，與卷證資料並無不合，上訴意旨就林子惠拾獲彈匣之
時間，任意指摘與卷證資料不合，自非適法。(四)原判決既認定被告無持有手槍之行為
，即不發生被告有無殺人犯意，或是否意圖供犯罪之用而持有手槍之問題，上訴意旨
任意指摘原審就此部分未予調查云云，亦非適法。綜上所述，上訴人徒憑己見，就原
判決明白論斷之事項及認事採證職權之行使，任意指摘，且仍為單純事實之爭執，顯
與法律規定得為第三審上訴理由之違法情形，不相適合，其上訴違背法律上之程式，
應予駁回。
二、無故持有土製子彈部分：
按裁判上一罪案件之重罪得提起第三審上訴，其輕罪部分雖不得上訴，依審判不可分
原則，第三審法院亦應併予審判，但以重罪部分之上訴合法為前提，如該上訴為不合
法，第三審法院既應從程序上予以駁回，而無從為實體上判決，對於輕罪部分自無從
適用審判不可分原則，併為實體上審判。刑事訴訟法第三百七十六條所列各罪之案件
，經第二審判決者，不得上訴於第三審法院，法有明文。本件被告甲○○被訴違反槍
彈藥刀械管制條例第十一條第三項無故持有土製子彈部分 (與無故持有手槍想像競
合) ，核屬刑事訴訟法第三百七十六條第一款之案件。本件無故持有手槍部分之上訴
為不合法，應從程序上駁回，已如前述，則對於輕罪之無故持有土製子彈部分，自無
從併為實體上審判，應併予駁回。
據上論結，應依刑事訴訟法第三百九十五條前段，判決如主文。
中      華      民      國    八十六    年      六      月     十二     日
                              最高法院刑事第一庭
                                  審判長法官  黃  雅  卿
                                        法官  楊  文  翰
                                        法官  陳  正  庸
                                        法官  陳  世  雄
                                        法官  黃  正  興
      右正本證明與原本無異
                                              書  記  官
中      華      民      國    八十六    年      六      月     十七     日
